#Exemplos de aplicações do SQL no R
---
title: "SQL"
author: "Eduardo Fernandes Henriques"
date: '2023-10-03'
output: html_document
---

```{r setup, include=FALSE}
knitr::opts_chunk$set(echo = TRUE)
```

```{r echo=FALSE}
library(odbc)
library(DBI)
library(tidyverse)
library(RSQLite)
library(datasets)

```


## R Markdown


```{r }
#Carregar um exemplo de dataframe

data("mtcars")
 
#Criar uma base de dados
con <- dbConnect(drv = RSQLite::SQLite(),
                 dbname = ":memory:")
 
#Armazena os dados em uma base de dados
dbWriteTable(conn = con, 
             name = "cars",
             value = mtcars)
```

#Mostra os dados
```{r , echo=FALSE}
tbl(src = con,"cars") 
```
#A criar uma tabela com algumas especificações 
```{sql connection=con}
CREATE TABLE loja
(iD decimal (5) NOT NULL PRIMARY KEY UNIQUE,
 nome char(20)
)
```

#A remover loja
```{sql connection=con}
drop table loja
```
#A criar uma tabela com varias de vários tipos e especificações
```{sql connection=con}
CREATE TABLE loja
(iD int (5) NOT NULL PRIMARY KEY UNIQUE, --Não nulo, chave primária e único
 nome varchar(20),  --cadeia de caracteres de tamanho variável
 endereco varchar(30),
 cidade varchar(30) DEFAULT 'Lisboa',
 distrito varchar(30),
 cep  decimal(7), --tipo float
 num_fun decimal(2) CHECK (num_fun >3),
 gerente char (10),-- tamanho fixo de caracteres
 tipo char(6) CHECK (tipo in ('novo','usado') )--verifica se é um dos valroes
);

```



#Inserir registro 
```{sql connection=con}
insert into loja 
values (10,'Mundo dos carros','R: Roma', 'Lisboa','Lisboa','33456','15','Eduardo','novo' )

```
#A criar uma tabela com os modelo de carro com as colunas cor, ano, fabricante, modelo e preço
```{sql connection=con}
CREATE TABLE mod_car
(cor char (10),
  ano int,
  fabricante char(15),
  mod char(15),
  preco decimal (5,2)
);

```
#Inserir registo em mod_car
```{sql connection=con}
insert into mod_car (cor, ano,fabricante,mod,preco) 
values('cinza','2014','Toyota','Cross','45800.2');
```

#Inserir o segundo registo em mod_car
```{sql connection=con}
insert into mod_car (cor, ano,fabricante,mod,preco) 
values('branco','2016','Hyundai','Creta','70800.2');
```
#Inserir o terceiro registo em mod_car
```{sql connection=con}
insert into mod_car (cor, ano,fabricante,mod,preco) 
values('preto','2017','Fiat','Cross','83600.2');
```


#A modificar a tabela mod_car para incluir novas colunas 
```{sql connection=con}
alter table mod_car 
add column car_id int ; 
--add column primary key (car_id)
alter table mod_car
add column chast varchar(10);
--modify column mod varchar(25);
```

#Mostra a tabele mod_car
```{sql connection=con}
select * from mod_car;
```

#A consultar dados da tabela loja
```{sql connection=con}
select * from loja;
```


#Opção 2 para inserir registro
#Inserir registro 
```{sql connection=con}
insert into loja (ID, nome,endereco,cidade, distrito,cep,num_fun,gerente,tipo)
values (14,'Armazem de carros','R: Roma', 'Lisboa','Lisboa','38996','10','Pedro','usado' );

```
```{sql connection=con}
insert into loja (ID, nome,endereco,cidade, distrito,cep,num_fun,gerente,tipo)
values (18,'Armazem de carros','R: Roma', 'Porto',
'Porto','40996','8','Joao','usado' );

```


#A consultar dados de loja
```{sql connection=con}
select * from loja;
```

#Actualizar um determinado campo de um registo
```{sql connection=con}
update loja
set num_fun=25
where ID =10

```

#A incluir um novo registo na tabela loja

```{sql connection=con}
alter table loja ADD descr char(20);
```


#Consulta de mtcars
#Mostra todo o conteudo de cars limitado as 8 primeiras linhas
```{sql connection=con}
select * from cars limit 8;
```
#Seleciona a tabela com linhas em que hp está entre 90 e 120
```{sql connection=con}
select * from cars where hp between 90 and 120;
```

#Mostra as opções com cyl = 4
```{sql connection=con}
-- Mostra as opções com cyl = 4
select * from cars as carro where cyl == 4 ;

```

#Mostra as opções com cyl = 4 e hp maior ou igual  65
```{sql connection=con}
select * from cars where cyl == 4 and hp >= 65;
```

#Selecionar mpg, cyl e hp com mpg maior ou igual a 22 e ordena por hp em ordem descrente

```{sql connection=con}
select mpg, cyl, hp from cars where mpg >=22
order by hp DESC;
```


```{sql connection=con}
-- Seleciona os dois maiores hp
select  mpg, cyl, hp from cars where mpg >=22
order by hp DESC;
```
#A ler duas tabelas
```{r}
distr <- read.table("C:/Scripts/rmd/distrito.csv",header = TRUE,sep = ";",encoding = "UTF-8")#Apenas duas colunas
distr2 <- read.table("C:/Scripts/rmd/distrito_portugal.csv",header = TRUE,sep = ";",encoding = "UTF-8") #Inclui mais informação como população

#Cria uma base de dados para consulta
con2 <- dbConnect(drv = RSQLite::SQLite(),
                 dbname = ":memory:")
 
#salva a tabela para consulta
dbWriteTable(conn = con2, 
             name = "distr",
             value = distr)

dbWriteTable(conn = con2, 
             name = "distr2",
             value = distr2)
```


```{sql connection=con2}
-- distritos que começam com B
select   distrito from distr where distrito like 'B%';
```

```{sql connection=con2}
-- distritos que começam com V
select   distrito from distr where distrito like 'V%';
```

```{sql connection=con2}
-- distritos que começam com B ou também não com C, upper mostra em maísculo
select   upper (distrito) from distr where distrito like 'B%' or distrito not like 'S%';
```

```{sql connection=con2}
-- distritos que num 1 e 5
select   * from distr where num  in  (1,5) ;
```
```{sql connection=con2}
-- exemplo com operador union em duas consultas separadas
select   * from distr where num  in  (1,5) 
union 
select   * from distr where num  in  (2,4) ;
```

```{sql connection=con2}
-- distritos que num 1 e 5
select   * from distr2  ;
```
#Aplicações com JOIN
#Tabela A é distr e Tabela B é distr2
#Devolve todos os registos de A e os registos de B que são comum com A
#left join
```{sql connection=con2}
select * from distr left join distr2 on distr.distrito = distr2.distrito;
```
#left excluding join
#Todos os registos da tabela A exceto os que são comum com a tabela B

```{sql connection=con2}
select * from distr left join distr2 on distr.distrito = distr2.distrito
where distr2.distrito is null;
```

```{r }
#Define três novos dataframe
set.seed(1)
cidades <-c("São Paulo","Osasco","Campinas","São Bernado","Santos","Piracicaba")
df <-  cbind.data.frame( id_cliente=1:60,cidade= rep(cidades,10),saldo= rnorm(60,80,sd = 10))

emprestimo <- cbind.data.frame( id_cliente= round( runif(20,0,60),0),v_emp =rnorm(20,100,sd = 10))
con3 <- dbConnect(drv = RSQLite::SQLite(),
                 dbname = ":memory:")
df_info <- cbind.data.frame(id_cliente=c(1,2,3),data_nas=c("1986-02-31","1985-04-15","1990-08-08") ,data_aber =c("2022-02-09","2021-12-01","2023-03-07") )


dbWriteTable(conn = con3, 
             name = 'cliente',
             value = df)
             
dbWriteTable(conn = con3, 
             name = 'emprestimo',
             value = emprestimo)
             

dbWriteTable(conn = con3, 
             name = 'abertura',
             value = df_info)
```

#Listar os clientes que possuem valores maiores do que os localizados em São Paulo
```{sql connection=con3}
select distinct A.id_cliente, A.cidade,A.saldo
from cliente A, cliente B
where A.saldo > B.saldo and B.cidade ='São Paulo';

```
#Mostrar os clientes que possuem um emprestimo

```{sql connection=con3}
select id_cliente
from cliente
where exists (select *  
 from emprestimo
 where cliente.id_cliente = emprestimo.id_cliente ) ;
 
```
#Mostra os clientes que não tem emprestimo
```{sql connection=con3}
 
select id_cliente
from cliente
where not exists (select *  
 from emprestimo
 where cliente.id_cliente = emprestimo.id_cliente ) ;
 
```

#descobrir quais clientes possuem um emprestimo e a partir da id do cliente
#achar os valores do emprestimo

```{sql connection=con3}
 
select *
from emprestimo
where exists( 
select id_cliente
from cliente
where exists (select *  
 from emprestimo
 where cliente.id_cliente = emprestimo.id_cliente 
)
)
 order by id_cliente;
```


